臺灣高等法院高雄分院刑事判決　　　　94年度上訴字第1289號
上　訴　人
即　被　告　甲○○
選任辯護人　方春意律師
　　　　　　黃榮坤律師
上列上訴人因違反槍砲彈藥刀械管制條例案件，不服臺灣高雄地
方法院94年度訴字第1718號中華民國94年8 月16日第一審判決（
起訴案號：臺灣高雄地方法院檢察署94年度偵字第4561號），提
起上訴，本院判決如下：
     主  文
上訴駁回。
     事  實
一、甲○○明知可發射子彈具有殺傷力之改造玩具手槍為管制物
    品，未經中央主管機關許可，不得擅自持有，竟基於持有可
    發射子彈具有殺傷力之改造玩具手槍之犯意，於民國93年7
    間某日，見跳蚤雜誌上刊登有販賣可發射子彈具有殺傷力之
    改造玩具手槍之訊息，遂依該雜誌上所載之聯絡方式，與某
    姓名、年籍不詳之人取得聯繫，並以新臺幣（下同）15000
    元之代價，採郵購方式購得可發射子彈具有殺傷力之改造玩
    具手槍1 把（含彈匣1 個，槍枝管制編號：0000000000號）
    及不具殺傷力之土造子彈1 顆，並將該可發射子彈具有殺傷
    力之改造玩具手槍，先後放置於高雄縣路竹鄉○○村○○路
    1133巷472 號住處後方之倉庫內及該住處1 樓鐵櫃抽屜內而
    持有之。嗣甲○○因槍枝使用問題去電與其堂弟張應賜（由
    檢察官另案偵辦中）商談，適警方人員於就張應賜進行通訊
    監察時察覺有異，依法前往甲○○前開住處搜索，而於94年
    2 月17日下午3 時25分許，在甲○○前開住處查獲並扣得上
    開可發射子彈具有殺傷力之改造玩具手槍1 把（含彈匣1 個
    ）及不具殺傷力之土造子彈1 顆，因而知悉上情。
二、案經高雄市政府警察局移送臺灣高雄地方法院檢察署檢察官
    偵查起訴。
    理  由
壹、程序部分：
一、依刑事訴訟法第198 條、第208 條之規定，所謂鑑定乃指於
    刑事訴訟程序中為取得證據資料而由檢察官或法官指定具有
    特別知識經驗之鑑定人、學校、機關或團體，就特定之事物
    ，以其專業知識加以分析、實驗而作判斷，以為偵查或審判
    之參考。故而，不論鑑定人或鑑定機關、學校、團體，均應
    由檢察官或法官視具體個案之需要而為選任，始符合刑事訴
    訟法第198 條、第208 條之規範本旨，否則所為鑑定，仍屬
    於傳聞證據。但對於司法警察機關調查中之案件，或有量大
    或急迫之情形，為因應實務之現實需求，認為當然有鑑定之
    必要者，基於檢察一體原則，得由該管檢察長對於轄區內之
    案件，以事前概括選任鑑定人或囑託鑑定機關（團體）之方
    式，俾便轄區內之司法警察官、司法警察對於調查中之此類
    案件，得即時送請事前已選任之鑑定人或囑託之鑑定機關（
    團體）實施鑑定，有法務部92年9 月1 日法檢字第09200350
    83號函可按。而臺灣高等法院檢察署檢察長概括選任法務部
    調查局、內政部警政署刑事警察局為「槍彈有無殺傷力之鑑
    定」鑑定機關，概括選任法務部調查局、內政部警政署刑事
    警察局、國防部憲兵司令部情報處刑事鑑識中心為「槍彈比
    對鑑定」鑑定機關，有臺灣高等法院檢察署檢察長概括選任
    鑑定機關名冊可按。
二、本件選任辯護人黃榮坤律師對於本件槍彈鑑定書是否具有證
    據能力乙節，於本院準備程序中已陳稱：「證據能力沒有意
    見，鑑定報告之證據力不足」等語，惟嗣於本院審理時另事
    爭執該鑑定書並無證據能力，已難謂當。又本件扣案槍彈有
    無殺傷力之鑑定，雖係由高雄市政府警察局刑事警察大隊送
    請內政部警政署刑事警察局鑑定，但內政部警政署刑事警察
    局為臺灣高等法院檢察署檢察長概括選任鑑定機關，其所為
    鑑定結果，依上開說明，自具有證據能力。選任辯護人上開
    抗辯，並無理由。
貳、實體部分：
一、
（一）訊據上訴人即被告甲○○（下稱被告）對於上揭時地持有
      改造玩具手槍1 把（含彈匣1 個，槍枝管制編號：000000
      0000號）及不具殺傷力之土造子彈1 顆，經警查獲等節，
      於原審及本院審理時供承不諱，並有搜索扣押筆錄（見警
      卷第5 至7 頁）、扣押物品目錄表（見警卷第8 頁）、查
      獲照片（見警卷第12至13頁）及通訊監察作業譯文表（見
      原審卷第48至50頁）附卷可稽，復有前開改造玩具手槍1
      支（含彈匣1 個，槍枝管制編號：0000000000號）扣案可
      資佐證。
（二）扣案之改造玩具手槍，經送內政部警政署刑事警察局鑑驗
      結果，認係由仿FN廠一九一０型半自動手槍製造之玩具手
      槍換裝土造金屬槍管而成之改造手槍，機械性能良好，可
      擊發適用子彈，具有殺傷力，有該局94年3 月16日刑鑑字
      第0940030758號槍彈鑑定書（見偵卷第14至16頁）在卷足
      憑。本院復就該局鑑定該槍枝具有殺傷力之依據（如材質
      、扳機運作情形、力道等情）函請說明，據該局回覆稱：
      該槍枝係以性能檢驗法來實際操作、檢測槍枝之機械結構
      與性能（如槍管貫通與否及材質、槍身材質、扳機運作情
      形、擊錘運作情形、扳機與擊錘連動情形，撞針撞擊力道
      ，有關擊發子彈時可能牽涉到槍枝運作部位作檢測），視
      其結構是否完整，可否達擊發子彈之程度；本案槍枝經上
      述方法鑑驗，送鑑槍枝機械性能良好且擊發功能正常，研
      判可供擊發適用子彈，故認該槍具有殺傷力等語，亦有該
      局94年10月17日刑鑑字第0940156565號函附卷可考，被告
      前開自白顯與事實相符。被告之選任辯護人黃榮坤律師另
      辯稱：上開鑑定報告欠缺「各項檢測結果」而無證據能力
      云云，尚非可採。本件事證明確，被告上開犯行，洵堪認
      定。
（三）被告之選任辯護人黃榮坤律師於本院審理時辯稱：該槍並
      無殺傷力云云，聲請再將槍枝送請法務部調查局重為鑑定
      。惟查該槍枝是否具有殺傷力乙節，業經刑事警察局鑑驗
      明確，已如上述。而上開鑑定單位為國內關於槍彈有無殺
      傷力之有權鑑定機關，其鑑定結果應屬客觀可信，而無再
      行送請他機關鑑定之必要。本院因而於言詞辯論前認聲請
      人上開聲請，尚與刑事訴訟法第163 條之2 第2 項第3款
      之規定不合，而予駁回在案。
二、
（一）按槍砲彈藥刀械管制條例業於94年1 月26日以總統華總一
      義字第09400010101 號令修正公布，並自同年月28日施行
      ，而同條例第11條第4 項之未經許可持有可發射子彈具有
      殺傷力之改造手槍罪，業經修正改列為同條例第8 條第4
      項。本件被告雖於前開修法前即持有本件槍枝，然無故持
      有具有殺傷力之改造槍枝罪為繼續犯，一經持有，犯罪即
      告成立，其嗣後之繼續持有，乃犯罪行為之繼續，而非犯
      罪狀態之繼續，遇法律有變更時，即應以最後行為時之法
      律處斷（最高法院93年度台上字第3441號判決意旨參考）
      ，而本件被告持有上開槍枝迨至新法實施後之94年2 月17
      日止始為警查獲，故不生新舊法比較之問題，仍應依繼續
      犯行為完成時之法律即新法之規定處斷之。起訴書認被告
      所為係涉犯修正前同條例第11條第4 項之罪，容有誤會，
      惟起訴法條與論罪法條間行為構成要件同一，尚不生變更
      法條問題，先予敘明。
（二）核被告所為，係犯修正後槍砲彈藥刀械管制條例第8 條第
      4 項之未經許可持有可發射子彈具有殺傷力之改造手槍罪
      。又被告持有槍彈之行為，於獲案前已為員警所知悉，業
      據證人李玉龍於原審結證屬實，並為被告所不爭執，尚難
      認符合刑法第62條自首之要件。
（三）刑法第59條之酌量減輕其刑，必於犯罪之情狀客觀上足以
      引起一般之同情，認為量處法定最低刑期，猶嫌過重者，
      始有其適用。至於有無前科，素行端正等情狀，僅得作為
      法定刑內從輕科刑之標準，不得據為酌量減輕之理由（最
      高法院51年度台上字第899 號判例意旨參考）。又邇來槍
      枝氾濫，不法之徒動輒擁槍自重，甚而以之殺人越貨，對
      社會治安之妨害至深且鉅，素為政府懸令禁絕。本件被告
      固無刑事前科，有台灣高等法院被告全國前案紀錄表在卷
      可考，雖無證據證明持以犯案，惟其明知持有槍枝為法所
      不許，且早為政府查緝甚嚴，竟無視法令仍購入持有，自
      其犯罪性質及係被動為警搜索查獲而言，所為並不足以引
      起一般人客觀之同情，尚難援引刑法第59條酌減其刑之規
      定。至修正後之法定刑較重乙節，係立法制訂妥當與否之
      問題，亦非得援引作為刑法第59條減輕其刑之依據，附此
      敘明。
三、原審認被告罪證明確，因而適用修正後槍砲彈藥刀械管制條
    例第8 條第4 項，刑法第11條前段、第42條第2 項、第38條
    第1 項第1 款，罰金罰鍰提高標準條例第2 條，現行法規所
    定貨幣單位折算新臺幣條例第2 條之規定，另審酌被告無視
    於政府嚴格管制槍彈之政策，竟購入前揭可發射子彈具有殺
    傷力之改造玩具手槍而持有之，所為對社會治安有顯著之潛
    在危險性，惟念其持有該槍枝尚非基於不法之目的，且無任
    何刑事紀錄，犯後坦承犯罪，態度良好等其他一切情狀，並
    說明依本件犯罪之性質，難認其情狀可憫，而不依刑法第59
    條之規定酌減其刑各情，量處有期徒刑3 年2 月，併科罰金
    新台幣9 萬元，並就併科罰金部分諭知易服勞役之折算標準
    。暨敘明扣案之可發射子彈具有殺傷力之改造玩具手槍1 支
    （含彈匣1 個，槍枝管制編號：0000000000號）係違禁物，
    不問屬於犯人與否，應依刑法第38條第1 項第1 款規定宣告
    沒收；又扣案之土造子彈1 顆，經鑑定之結果認不具殺傷力
    ，有前開槍彈鑑定書附卷可佐，尚與本件犯行無何關連，不
    另諭知沒收。核其認事用法，核無不合，量刑亦屬允當。被
    告仍執前詞否認犯罪，並指摘原判決未適用刑法第59條之規
    定予以減刑為不當，並無理由，應予駁回。
四、據上論斷，應依刑事訴訟法第368條，判決如主文。
本案經檢察官陳新慶到庭執行職務。
中　　華　　民　　國　　94　　年　　10　　月　　28　　日
            刑事第五庭  審判長法  官  曾永宗
                              法  官  任森銓
                              法  官  陳明富
以上正本證明與原本無異。
如不服本判決應於收受本判決後10日內向本院提出上訴書狀，其
未敘述上訴理由者，並得於提起上訴後10日內向本院補提理由書
狀（均須按他造當事人之人數附繕本）「切勿逕送上級法院」。
中　　華　　民　　國　　94　　年　　10　　月　　28　　日
                              書記官  魏文常
附錄本判決論罪科刑法條：
槍砲彈藥刀械管制條例第8 條
未經許可，製造、販賣或運輸鋼筆槍、瓦斯槍、麻醉槍、獵槍、
空氣槍或第四條第一項第一款所定其他可發射金屬或子彈具有殺
傷力之各式槍砲者，處無期徒刑或5 年以上有期徒刑，併科新臺
幣1 千萬元以下罰金。
未經許可，轉讓、出租或出借前項所列槍枝者，處5 年以上有期
徒刑，併科新臺幣1 千萬元以下罰金。
意圖供自己或他人犯罪之用，而犯前二項之罪者，處無期徒刑或
7 年以上有期徒刑，併科新臺幣1 千萬元以下罰金。
未經許可，持有、寄藏或意圖販賣而陳列第一項所列槍枝者，處
3 年以上10年以下有期徒刑，併科新臺幣7 百萬元以下罰金。
第一項至第三項之未遂犯罰之。
